【裁判字號】    96,訴,1568
【裁判日期】    970501
【裁判案由】    履行契約
【裁判全文】
臺灣板橋地方法院民事判決              96年度訴字第1568號
原      告  德浩科技股份有限公司
法定代理人  丙○○
訴訟代理人  蘇家宏  律師
被      告  歐必德科技股份有限公司
兼      上
法定代理人  甲○○
共      同
訴訟代理人  陳昌羲  律師
上列當事人間請求履行契約事件，本院於民國97年4 月17日言詞
辯論終結，判決如下：
    主  文
被告歐必德科技股份有限公司應給付原告新台幣肆佰陸拾壹萬肆
仟捌佰玖拾伍元，及其中新台幣肆佰零玖萬肆仟柒佰玖拾陸元部
分，自民國九十五年十月一日起至清償日止，按年息百分之五計
算之利息。
原告其餘之訴駁回。
訴訟費用由被告歐必德科技股份有限公司負擔。
本判決第一項於原告以新台幣壹佰伍拾參萬玖仟元為被告歐必德
科技股份有限公司供擔保後，得假執行。但被告歐必德科技股份
有限公司以新台幣肆佰陸拾壹萬肆仟捌佰玖拾伍元為原告供擔保
後，得免為假執行。
原告其餘假執行之聲請駁回。
    事實及理由
一、原告主張：
  (一)被告歐必德科技股份有限公司（下稱歐必德公司）之負責人
    即甲○○向原告德浩科技股份有限公司（下稱德浩公司）表
    示其公司接受美國戴爾（DELL）電腦公司之委託，須購買戴
    爾公司所認證過之測試機器「顯示器光學測試系統機器」1
    台（型號：Westar FPM-520，下稱系爭機器）以便未來接單
    測試營業，待取得系爭機器後，即可向銀行辦理貸款以清償
    原告，原告因此於民國94年7 月間開立信用狀LC代為購入系
    爭機器，然購得上開機器後，被告等並未依約清償原告代墊
    款項。
  (二)被告甲○○於取得前揭機器後，竟故意不繳納其積欠銀行之
    借款，致銀行無法核貸與被告等。在原告一再請求清償債務
    下，甲○○則改稱其已找到買家可將該機器變賣或將歐必德
    公司與他公司合併，並承諾於95年9 月30日連同本息歸還該
    筆欠款共計新台幣（下同）461 萬4,895 元，並簽署「還款
    保證切結書」1 紙為憑，原告遂同意甲○○將該機器移置變
    賣，詎料甲○○將機器運走後卻避不見面，始驚覺其乃有計
    畫詐騙原告。
  (三)依前揭還款保證切結書末段記載：「如有違此切結願負起惡
    意詐欺及背信等相關之民刑事責任並放棄民事先訴抗辯權」
    等語，由於法人並無負擔刑事責任之能力，且被告公司本需
    負擔該債務，足見被告甲○○簽署前揭還款保證切結書之真
    意為願負起保證之責，並依民法第746 條第1 款放棄保證人
    之先訴抗辯權，故應與被告歐必德公司連帶負責。
  (四)原告實際代為購入系爭機器後，經查被告歐必德公司根本未
    與戴爾公司往來。被告甲○○以全球知名之戴爾公司為餌，
    欺騙原告同意給付數百萬金額代為購買系爭機器，致使原告
    蒙受鉅額損害。嗣後甲○○故意不繳納貸款，致信用不良而
    無法向銀行借款，卻又向原告表示被告等已與他公司談妥，
    他公司將買下歐必德公司所有儀器，或與歐必德公司合併，
    事成後將可清償所有債務，故原告將系爭機器交給甲○○變
    賣、處理。惟甲○○卻將系爭機器運往他處後即避不見面，
    其有計畫詐騙原告，使原告因此受有461 萬4,895 元之損害
    。
  (五)並聲明：1.被告等應連帶給付原告461 萬4,895 元，及自95
    年10月1 日起至清償日止，依年利率百分之5 計算之利息。
    2.原告願供擔保，請准宣告假執行。
二、被告則以：
  (一)被告歐必德公司係向原告購買系爭機器1 台，而非由原告代
    被告歐必德公司買入上開機器，此有雙方於95年3 月22 日
    所簽署之「Westar FPM-520光學測試系統交易付款協調紀錄
    」載有：買方「歐必德科技股份有限公司」，賣方「德浩科
    技股份有限公司」可稽，足證雙方就系爭機器買賣及投資入
    股已有合意。
  (二)被告等否認雙方於95年9 月6 日所簽立「還款保證切結書」
    之真正。蓋兩造間就系爭機器貨款事宜業已於95年3 月22日
    協議結算完畢，被告公司當時積欠原告之貨款僅為217 萬0,
    608 元（償還至今僅餘150 萬餘元），於95年9 月間貨款突
    然暴增為461 萬4,895 元，係因原告之法定代理人丙○○帶
    人至被告歐必德公司逼被告甲○○簽署上開「還款保證切結
    書」。縱認上開「還款保證切結書」屬實，該切結書僅係甲○○以歐必德公司負責人之身分代表歐必德公司與原告簽署
    ，被告甲○○既未基於連帶保證人之身分簽署，是無庸負連
    帶清償責任。
  (三)訴外人丁○○即原告德浩公司負責人丙○○之夫，因投資被
    告歐必德公司，故歐必德公司之相關會計、庶務係由丁○○
    兼任，歐必德公司之財務、帳務，亦由丙○○及原告之員工
    戊○○辦理，是原告對被告公司之經營狀況甚詳。又系爭機
    器移至他處，係經由丙○○聯繫移往倉儲廠。是被告甲○○
    並無詐欺原告之不法情事。
  (四)並聲明：1.原告之訴及假執行之聲請均駁回。2.如受不利判
    決，願供擔保請准宣告免為假執行。
三、兩造不爭執之事項：
    原告曾於94年7 月間購入系爭機器1 台，並支出系爭機器價
    金624 萬7,691 元。
四、兩造爭執之事項：
  (一)系爭機器究係原告代被告歐必德公司購入，抑或原告購入後
    再轉售與歐必德公司？
  (二)被告甲○○所簽署「還款保證契約書」是否為形式上真正？
  (三)被告甲○○是否需與被告歐必德公司連帶負償還借款責任？
五、得心證之理由：
  (一)按私文書經本人或其代理人簽名、蓋章或按指印或有法院或
    公證人之認證者，推定為真正，民事訴訟法第358 條第1 項
    定有明文。被告甲○○固否認伊於95年9 月6 日代表被告歐
    必德公司所簽署之「還款保證切結書」之形式上真正，並辯
    稱簽署此還款保證切結書係原告之法定代理人丙○○帶人至
    歐必德公司，強逼甲○○所簽署。惟查：證人乙○○於97年
    3 月17日言詞辯論程序中證稱，上開「還款保證切結書」係
    丙○○叫我拿下去給甲○○簽署，甲○○簽署時，原告方面
    在場之人有伊、丙○○及另一員工梁文吉。證人丙○○亦於
    97年3 月17日言詞辯論程序中證稱，甲○○簽署上開切結書
    當時，在場之人除伊、乙○○、梁吉文外，尚有被告甲○○
    及另外2 名被告公司之員工，證人乙○○與丙○○之證詞互
    核相符，應堪採信，是足認甲○○簽署上開切結書當時，尚
    有另外2 名立場與被告甲○○相同之人陪伴，依現場情形，
    被告甲○○應非遭他人逼迫而簽署。況被告等亦未提出任何
    足證被告甲○○係受脅迫而簽署上開切結書之證據，是被告
    等所辯尚不足採，應認被告甲○○係以公司負責人之身分，
    基於自由意志代表公司簽署上開切結書。
  (二)被告固辯稱系爭機器係原告購入後，再轉售與被告歐必德公
    司，並提出95年3 月22日被告與原告簽署之「WestarFPM-52
    0 光學測試系統交易付款協商紀錄」1 紙為證。經查：1.證
    人丁○○於97年3 月17日言詞辯論程序中證稱系爭機器係甲○○請原告代購，而非單純向原告購買。另證人丙○○亦證
    稱上開「交易付款協商紀錄」上雖有訴外人丁○○投資歐必
    德公司300 萬元以抵沖貨款之記載，惟被告始終未將丁○○
    登記為公司之股東，故該項投資並未成功，況當初渠等協商
    內容即為被告先給付貨款給原告，丁○○再從事投資。2.兩
    造固於95年3 月22日簽署上開交易付款協商紀錄，惟被告甲○○復於95年9 月6 日以被告歐必德公司名義簽署前揭還款
    保證切結書。依該還款保證切結書之內容所示，歐必德公司
    亦認系爭機器係原告公司開立信係用狀代歐必德公司購入，
    歐必德公司亦承諾於95年9 月30日償還其積欠原告之本息共
    計461 萬4,895 元，足徵歐必德公司先前並未依約償付原告
    因代為購入機器所墊付之價金。是被告辯稱系爭機器係原告
    單純轉賣與被告歐必德公司，應無足採。
  (三)查前揭「還款保證切結書」之本文末行固載明「如有違此切
    結願負起惡意詐欺及背信等相關之民刑事責任並放棄民事先
    訴抗辯權」，惟查簽署此還款保證切結書之名義人係被告歐
    必德公司，至被告甲○○僅立於公司負責人之地位代表公司
    為意思表示，故縱有願負刑事責任及放棄先訴抗辯權之記載
    ，亦非對被告甲○○發生效力。況原告既未與被告甲○○訂
    定保證契約，被告甲○○即無從放棄民事先訴抗辯權。
  (四)被告甲○○經營被告歐必德公司業務，歐必德公司固無力償
    還原告所代墊之金錢，惟此係被告經營商業及原告授與被告
    歐必德信用所具有之投資風險。原告雖主張因受被告甲○○
    有計畫之詐欺，而代其墊購系爭機器，惟並未舉證被告甲○○詐欺之事實以實其說，是原告此部分之主張應不足採。
  (五)另按利息不得滾入原本再生利息；但當事人以書面約定，利
    息遲付逾1 年後，經催告而不償還時，債權人得將遲付之利
    息滾入原本者，依其約定；前項規定，如商業上另有習慣者
    ，不適用之；民法第207 條定有明文，是除商業上另有習慣
    ，或經當事人以書面約定利息遲付1 年以上經催告未償還者
    外，利息均不得滾入原本再請求利息。查本件並非商業上另
    有習慣，且兩造間之還款保證切結書並未約定被告遲付利息
    逾1 年後，原告得將被告遲付之利息滾入原本再請求利息，
    兩造間亦無任何書面約定原告得將利息滾入原本再生利息，
    是原告主張將利息滾入原本再請求利息，即屬無據，故原告
    請求被告歐必德公司461 萬4,895 元，及其中409 萬4,796
    元部分自95年10月1 日起至清償日計算之利息，為有理由，
    逾此部分之請求，自屬無據，應予駁回。
六、從而，原告本於契約關係請求被告歐必德公司應給付461 萬
    4,895 元，及其中409 萬4,796 元部分自95年10月1 日起至
    清償日止，按年息百分之5 計算之利息，洵屬有據，應予准
    許。至逾此範圍之請求則為無理由，應予駁回。
七、兩造均陳明願供擔保，聲請宣告假執行及免為假執行，經核
    有關原告勝訴部分，均合於法律規定，爰分別酌定相當擔保
    金額准許之，至於原告敗訴部分，其假執行之聲請，因訴之
    駁回而失所附麗，應併予駁回。
八、本件事證已臻明確，兩造其餘攻擊防禦方法及未經援用之證
    據，經審酌後，核與判決結果不生影響，爰不一一論述。
九、訴訟費用負擔之依據：民事訴訟法第79條。
中    華    民    國    97    年    5     月    1     日
                  民事第二庭    法  官  連士綱
以上正本係照原本作成
如對本判決上訴，須於判決送達後20日內向本院提出上訴狀
中    華    民    國    97    年    5     月    6     日
                                書記官  李宏明


司法院資訊處製作；財團法人民間司法改革基金會備份。
